臺灣臺南地方法院民事裁定　　　　　　　 95年度抗字第169號
抗　告　人　丙○○○
　　　　　　　　　　　弄36號.
代　理　人　乙○○
相　對　人　甲○○
　　　　　　　　　　　號
上列當事人間聲請拍賣抵押物事件，抗告人對於中華民國95年11
月16日本院95年度拍字第1606號裁定提起抗告，本院裁定如下：
    主  文
抗告駁回。
抗告程序費用新臺幣壹仟元由抗告人負擔。
    理  由
一、本件抗告意旨略以：
（一）相對人於民國95年10月間向原審法院所提出「民事聲請裁
      定拍賣抵押物狀」，請求原審法院裁定將抗告人所有坐落
      臺南市○區○○段855、855之1、856、856之1地號應有部
      分1,000之172及地上建物即臺南市○區○○路509巷8弄36
      之1號之不動產予以拍賣，其理由以：「按民法第873條第
      1 項規定，抵押權人於債權已屆清償期而未受清償者，得
      聲請法院拍賣抵押物，就其賣得價金而受償。本件債務人
      將上開不動產供與聲請人設定抵押權登記，而向債權人借
      款新臺幣（下同）1,300,000元，約定於95年8月17日清償
      。迄今已屆清償期限，仍無履行之誠意。為此狀請鈞院裁
      定准予強制執行，以保權益。」等為由，並提出他項權利
      證明書、設定契約書等為證物於原審法院。
（二）原審法院裁定理由二記載：「本件聲請人主張：相對人向
      聲請人借用1,300,000元，約定清償期為95年8月17日，並
      以其所有如附表所示之不動產設定抵押權為擔保，經登記
      在案。詎相對人未依約履行，為此聲請拍賣抵押物，以資
      受償，並提出抵押權設定契約書正本、他項權利證明書正
　　　本、土地及建物登記謄本等件為證。」等語。
（三）經查，抗告人並未向相對人借用1,300,000元， 雖抗告人
      所有之不動產有設定抵押權1,700,000元， 惟相對人主張
      設定原因為抗告人向其借用1,300,000元， 然何以兩者相
      差400,000元， 且依據謄本所示之他項權利內容所載之利
      息為「無」、遲延利息為「無」、違約金為「無」，既然
      均無需利息、遲延利息、違約金等，則如真有借用130,00
      0元，又何須設定抵押權利之價值為1,700,000元？況且以
      不動產設定質押是否即得證明抗告人有積欠其款項，仍需
      有其他債權證明予以佐證，非得單憑相對人之說詞，況其
      設定抵押權亦或有其他原因而登記，故相對人仍應就其主
      張之事實提出證據證明之，惟相對人並未於聲請狀內說明
      及提出證據釋明。
（四）次查， 相對人於聲請狀內主張是項借用款項1,300,000元
      ，應於95年8月17日到期。 惟查，卷內並無相對人提出任
      何證據證明抗告人有積欠其1,300,000元之證據， 更無所
      謂應於95年8月17日到期之證據， 原審法院僅憑相對人聲
      請狀之內容即予以裁定，並未有相對人提出任何證據證明
      有該1,300,000元債務存在， 故原審法院裁定之理由二僅
      記載有相對人提出之抵押權設定契約書正本、他項權利證
      明書正本、土地及建物登記謄本等證物而已，並未有其他
      證據得以證明抗告人有積欠相對人 1,300,000元及清償期
      限約定暨清償期限屆期之證據，原審法院忽略此重要證據
      之審核，率而准予相對人之聲請，顯有所疏漏。依上所陳
      ，抗告人於法定期間內提出本件抗告，請求將原裁定廢棄
      等語。
二、按扺押權人，於債權已屆清償期而未清償者，得聲請法院拍
    賣抵押物，就其賣得價金而受清償，民法第873條第1項定有
    定有明文。是抵押權人依此項規定聲請拍賣抵押物係屬非訟
    事件，法院所為准駁之裁定，無確定實體法上法律關係存否
    之性質，於債權及抵押權之存否無既判力，袛須其抵押權已
    經依法登記，且債權已屆清償期而未受清償，法院即應為准
    許拍賣抵押物之裁定，至對於此項法律關係有爭執之人，為
    求保護其權利，不妨提起訴訟，以求解決，不得僅依抗告程
    序聲明其爭執，並據為廢棄拍賣抵押物裁定之理由（最高法
    院51年10月8日民刑庭總會決議 (三)參照）。
三、經查：
（一）本件相對人於原審主張： 抗告人向其借用1,300,000元，
      約定清償期為95年8月17日， 並以抗告人上揭所有不動產
      設定抵押權為擔保，經登記在案。詎相對人屆期未依約清
      償，為此，聲請拍賣抵押物以資受償等語，業據其提出他
      項權利證明書影本、土地建築改良物抵押權設定契約書影
      本（含其他特約事項）、 土地登記第2類謄本及建物登記
      第2類謄本為證。
（二）依上揭其他特約事項第1條已明確約定： 「立約書人債務
      人丙○○○為擔保對債權人甲○○，在抵押權設定契約書
      所定之債權金額本金1,300,000元正， 並對利息、遲延利
      息、違約金、實行抵押權費用，及債務不履行而發生之損
      害賠償之清償，特提供前列房地標示為設定登記保障其債
      權人之債權權益。且確實收到全數金額無誤。」等語，足
      見相對人於原審主張抗告人積欠其 1,300,000元借款，應
      屬有據。
（三）又相對人已另行提出由聲請人於95年5月17日出具之收據1
      紙載明： 聲請人已收到由相對人提供之款項1,300,000元
      ，並於當日經清點收訖無誤等語，此有相對人所提出之收
      據影本1紙在卷可稽， 益徵相對人於原審主張抗告人積欠
      其1,300,000元借款乙情有憑。 再者，相對人並已另行提
      出由聲請人於95年8月17日所簽發面額1,300,000元之本票
      1紙，到期日為95年8月17日，受款人為相對人，該本票簽
      發之日期及金額，核與上揭收據出具之日期及金額相符，
      且到期日票款之交付對象亦為相對人，此亦有相對人提出
      之本票影本1紙附卷可憑。 堪認相對人於原審主張抗告人
      向其借款1,300,000元之清償期，為95年8月17日亦屬有據
      。
（四）綜此，依相對人提出之上開證據為形式上之審查，相對人
      主張系爭抵押權已依法登記，且債權已屆清償期而未受清
      償乙情，足堪認定，是以原審據此准許相對人拍賣抵押物
      之聲請，即無不合。至抗告人抗告意旨主張其確未積欠相
      對人1,300,000元借款乙節， 核係屬實體上之爭執，揆諸
      上揭說明，應由抗告人另行起訴確認，以資解決，尚非本
      件抗告程序所得審究。原審依相對人主張抗告人有債務已
      屆清償期而未清償之情，請求裁定准許拍賣抵押物，於法
      即無不合，抗告意旨以前揭情詞指摘原裁定不當，非有理
      由。從而，抗告人提起本件抗告，請求廢棄原裁定，洵屬
      無據，應予駁回。
四、又按依法應由關係人負擔費用者，法院裁定命關係人負擔時
    ，應一併確定其數額；前項費用之負擔，有相對人者，準用
    民事訴訟法有關訴訟費用之規定， 非訟事件法第24條第1項
    及同法第21條第2項分別定有明文。 本件抗告業經駁回在案
    ，依上開法條規定，本院應予確定訴訟費用額。茲因，抗告
    人提起本件抗告， 除繳納抗告費1,000元外，未有其餘訴訟
    費用之支出。是以，本件應由抗告人負擔之訴訟費用額確定
    為1,000元。
五、據上論結，本件抗告為無理由，依非訟事件法第46條、第21
    條第2項、第24條第1項， 民事訴訟法第495條之1第1項、第
    449條第1項、第78條，裁定如主文。
中　　華　　民　　國　 　96　　年　　1　　月　　31　　日
                  民事第一庭  審判長法　官　翁金緞
                                    法　官　周素秋
                                    法　官　陳金虎
以上正本證明與原本無異。
如不服本裁定，僅得於收受本裁定正本送達後10日內，以適用法
規顯有錯誤為理由，向本院提出再抗告狀， （須附繕本1份及繳
納再抗告裁判費新臺幣1,000元），經本院許可後始可再抗告。
中　　華　　民　　國　　96　　年　　2 　　月　　1 　　日
                                    書記官　謝文心
